【裁判字號】    95,台非,149
【裁判日期】    950713
【裁判案由】    詐欺
【裁判全文】
最高法院刑事判決              九十五年度台非字第一四九號
    上  訴  人  最高法院檢察署檢察總長
    被      告  甲○○
上列上訴人因被告詐欺案件，對於台灣台北地方法院中華民國九
十五年二月二十三日第一審刑事確定判決（九十四年度易字第二
０一八號，起訴案號：台灣台北地方法院檢察署九十四年度偵字
第一五一三九、一九三三四號），認為違法，提起非常上訴，本
院判決如下：
    主  文
原判決關於違背法令部分撤銷。
    理  由
非常上訴意旨稱：「按判決不適用法則或適用法則不當者，為違
背法令，刑事訴訟法第三百七十八條定有明文。又刑法第二十八
條之共同正犯，係指二人以上共同實施犯罪之行為而言。幫助他
人犯罪，並非實施正犯，在事實上雖有二人以上共同幫助（殺人
）犯罪，要亦各負幫助（殺人）之責任，仍無適用該條之餘地（
最高法院三十三年上字第七九三號判例、八十二年度台上字第六
０八四號判決要旨參照）。本件原判決引用起訴書犯罪事實，認
定『被告甲○○與郭鴻儀明知將自己之金融帳戶存摺及金融卡交
付他人使用，可能因此供不法詐騙份子利用，仍共同基於幫助詐
欺之未必故意，先由郭鴻儀於九十三年十月四日在寶華商業銀行
忠孝分行開立帳號000000000000號帳戶，交由甲○
○於同年月某日，將上開帳戶之存摺、提款卡及密碼，交由詐欺
集團利用』等情。依照上開判例要旨，被告等雖共同幫助他人犯
詐欺罪，但亦僅各負幫助詐欺罪責，無刑法第二十八條規定之適
用。原判決未注意及此，竟依刑法第二十八條之規定，論以共同
幫助詐欺罪刑，揆之上開說明，原判決自有判決適用法則不當之
違法。案經確定，為統一法令之適用。爰依刑事訴訟法第四百四
十一條、第四百四十三條提起非常上訴，以資糾正。」等語。
本院按判決不適用法則或適用法則不當者，為違背法令，刑事訴
訟法第三百七十八條定有明文。又刑法第二十八條之共同正犯，
係指二人以上共同實施犯罪之行為而言。幫助他人犯罪，並非實
施正犯，在事實上雖有二人以上幫助殺人，要亦各負幫助殺人責
任，仍無適用該條之餘地（本院三十三年上字第七九三號判例參
照）。原判決認定郭鴻儀於民國九十三年十月四日將在寶華商業
銀行忠孝分行開立帳號為000000000000號帳戶，交
被告於同年月某日轉交詐欺集團利用，適林志忠同年月八日，接
獲詐欺集團成員以簡訊，佯稱中獎，若欲領取獎金須購買該詐欺
集團之基金，致林志忠誤依指示將新台幣七萬八千元匯入郭鴻儀
之上開帳戶，被告與郭鴻儀明知將金融帳戶存摺及金融卡交與他
人使用，可能落入不法詐騙份子利用，仍共同基於幫助詐欺之未
必故意而為之，因依刑法第二十八條、第三十條第一項、第三百
三十九條第一項論處被告共同幫助意圖為自己不法之所有，以詐
術將本人之物交付，處有期徒刑貳月，如易科罰金，以參佰元折
算一日等情。但刑法第二十八條之共同正犯，係指二人以上共同
實施犯罪之行為而言。幫助他人犯罪，並非實施正犯，在事實上
雖有二人以上幫助詐欺，要亦各負幫助詐欺罪責，無適用該條之
餘地，原判決適用刑法第二十八條之規定論處被告共同幫助詐欺
罪刑，自有適用法則不當之違誤，案經確定。惟原判決尚非不利
於被告，應由本院僅就違背法令部分撤銷，以資糾正。
據上論結，應依刑事訴訟法第四百四十七條第一項第一款前段，
判決如主文。
中    華    民    國  九十五  年    七    月   十三   日
                      最高法院刑事第五庭
                          審判長法官  莊  登  照
                                法官  洪  明  輝
                                法官  黃  一  鑫
                                法官  林  秀  夫
                                法官  徐  昌  錦
      本件正本證明與原本無異
                                      書  記  官
中    華    民    國  九十五  年    七    月   十八   日
                                                      Ｌ


司法院資訊處製作；財團法人民間司法改革基金會備份。
